臺北高等行政法院判決
　　　　　　　　　　　　　　　　　　 95年度訴字第04456號
　　　　　　　　　　　　　　　.
原　　　告　甲○○
被　　　告　桃園縣政府
代　表　人　乙○○（縣長）
訴訟代理人　丙○○
　　　　　　丁○○
上列當事人間因兵役事件，原告不服內政部中華民國95年12月5
日台內訴字第0950147532號（案號：0000000000）訴願決定，提
起行政訴訟。本院判決如下：
　　主  文
原告之訴駁回。
訴訟費用由原告負擔。
　　事  實
一、事實概要：
    原告係民國（下同）71年次役男，於95年1 月17日至行政院
    國軍退除役官兵輔導委員會桃園榮民醫院（下稱桃園榮民醫
    院）接受役男徵兵體格檢查，檢查結果：「視力右眼驗光度
    數為「-800」、左眼驗光度數為「-600」；心電圖檢查結果
    顯示異常，並經該院檢查醫師於役男體格檢查表簽註：心電
    圖竇性心搏過速，130 次／分」被告乃於95年6 月15日安排
    原告至桃園榮民醫院接受複檢，24小時心電圖複檢結果：「
    1.偶發性心房早期收縮。2.偶發性心室早期收縮。3.竇性心
    搏過速。」心臟超音波複檢結果：「1.二尖瓣脫垂。2.輕度
    二尖瓣三尖瓣肺動脈瓣閉縮不全。3.心臟功能正常。」其他
    各項檢查均為正常。桃園縣徵兵檢查委員會乃依體位區分標
    準第2 條規定，判定為「常備役乙」體位，被告以95年8 月
    4 日府民徵字第0950228230號役男複檢處理判定體位結果通
    知書通知原告判定結果體位：「常備役乙等」（下稱原處分
    ）。原告不服，提起訴願，遭決定駁回，遂向本院提起行政
    訴訟。
二、兩造聲明：
  (一)原告聲明求為判決：（原告經通知未到庭，據其起訴狀所載
    之聲明及陳述）
    1.訴願決定及原處分均撤銷。
    2.訴訟費用由被告負擔。
  (二)被告聲明求為判決：
    1.原告之訴駁回。
    2.訴訟費用由原告負擔。
三、兩造之爭點：
　(一)原告主張之理由：
    1.被告答辯書及內政部訴願決定書完全未提任何文獻資料佐
      證即誤稱「竇性心搏過速Sinus tachycardia 與陣發性上
      心室過速Paroxysmal supraventricular tachycardia 係
      屬不同病名‧‧‧。」明顯有違醫學文獻集體位區分標準
      表，故依法提起行政訴訟。
    2.美國心臟協會American Heart Association、美國心臟病
      學會AMERICAN COLLEGE OF CARDIOLOGY、歐洲心臟病學會
      European Society of Cardiology（ESC ）及相關醫療文
      獻皆充分說明竇性心搏過速Sinus tachycardia 屬陣發性
      上心室心跳過速Paroxysmal supraventricular tachycar
      d ia之其中一型，絕非字面上之不同而草率判斷為不同病
      名。
    3.依據美國心臟協會American Heart Association陣發性上
      室心室心跳過速為較廣泛粗略的定義心搏過速。陣發性上
      心室心跳過速Paroxysmal supraventricular tachycardi
      a 可分為：
      (1)Sinus tachycardia 竇性心搏過速
      (2)Inappropriate sinus tachycardia
      (3)Sinus nodal re-entrant tachycardia
      (4)Atrial tachycardia
      (5)Atrial flutter
      (6)Multifocal atrial tachycardia‧‧‧等。
    4.美國心臟病學會AMERICAN COLLEGE OF CARDIOLOGY於心律
      不整治療準則中亦將竇性心搏過速歸類於上心室心律不整
      。
    5.歐洲心臟病學會European Society of Cardiology上心室
      心律不整之病人治療準則第一點即為竇性心搏過速故竇性
      心搏過速Sinus tachycardia 屬於陣發性上心室心跳過速
      Paroxysmal supraventricular tachycardia 之其中一種
      。
    6.原告體檢及複檢的結果均顯示具竇性心搏過速Sinus tach
      ycardia ，故依定義，原告具陣發性上心室心跳過速Paro
      xysmal supraventricular tachycardia 。
    7.依據體位區分標準表項次58：心律不整之免疫體位第1 條
      為陣發性上心室心跳過速。原告具陣發性上心室心跳過速
      ，故依體位區標準表應改判免役體位。
    8.國防部軍醫局選兵官於906旅2007梯運兵時表示「 因原告
      具心律不整，不適合擔任醫院藥師之職務，故不得參與第
      一階段之選兵（小抽籤）‧‧‧」，軍醫局認定不適合擔
      任藥師之職務，由此推論，原告更不適合入伍服役，應改
      判免役體位。
  (二)被告主張之理由：
    1.「徵兵規則」第12條規定：「體格檢查，依據體位區分標
      準施檢」，第13條規定：「役男經體格檢查後，由徵兵檢
      查委員會判定體位。役男須施以精密專門檢查時，由徵兵
      檢查委員會送指定醫院檢查後，依檢查結果判定體位，並
      通知役男。」內政、國防二部訂頒「體位區分標準」為體
      位評定之依據，其附件「體位等級區分標準表」，對體位
      等級各項病名均有具體規定，被告僅能依據「體位區分標
      準」附件「體位等級區分標準表」所規定之項次病名及體
      位等級以判定體位。
    2.按「體位等級區分標準表」第58項「心律不整」所規定各
      項病名，並未包括「竇性心搏過速」, 桃園縣體檢醫院檢
      查醫師於原告之役男體格檢查表註記「竇性心搏過速」，
      並未註記「陣發性上心室心跳過速」。
    3.又「體位等級區分標準表」第59項「心臟病變」規定：「
      主動脈瓣、肺動脈瓣、二尖瓣或（與）三尖瓣脫垂，閉鎖
      不全未達免役體位標準者。」為「常備役乙等體位」，「
      主動脈瓣、肺動脈瓣、二尖瓣或（與）三尖瓣輕度以上狹
      窄或中度以上閉鎖不全者」為「免役體位」；另第148 項
      「視力」規定：「一、兩眼矯正視力達十分之六（0.6 ）
      者。二、兩眼或一眼散瞳後，驗光度數各為超過二屈光度
      ，在十屈光度以下者。」為「常備役乙等體位」，桃園縣
      所屬徵兵檢查委員會依據體檢醫院桃園榮民醫院體格檢查
      結果，判定原告為常備役乙等體位，並無違誤。
    4.另依徵兵規則第14條規定，役男經徵兵檢查後，對判定之
      體位認為有疑義者，得檢具醫療機構診斷證明書，申請公
      （自）費複檢改判體位，以為救濟管道。綜上所述，本件
      原告之訴為無理由，請駁回原告之訴。
  　理  由
一、本件原告經受合法通知，未於言詞辯論期日到場，核無行政
    訴訟法第218 條準用民事訴訟法第386 條各款所列情形，爰
    併準用民事訴訟法第385 條第1 項前段規定，依被告之聲請
    ，由其一造辯論而為判決。
二、原告起訴主張: 原告體檢及複檢結果均顯示具竇性心搏過速
    Sinus tachycardia ，依美國心臟協會等學會及相關醫療文
    獻皆充分說明竇性心搏過速Sinus tachytcardia屬陣發性上
    心室心跳過速Paroxysmal supraventricular tachycardia
    之其中一型，絕非字面上之不同而草率判斷為不同病名，是
    原告具陣發性上心室心跳過速Paroxysmal　supraventricul
    ar　tachycardia ，依據體位區分標準表項次58第1 條規定
    ，原告應列免役體位。原處分顯有違誤，爰提起本件行政訴
    訟，求為判決如聲明所示云云。
三、被告則以: 「體位等級區分標準表」第58項「心律不整」所
    規定各項病名，並未包括「竇性心搏過速」，桃園縣體檢醫
    院檢查醫師於原告之役男體格檢查表註記「竇性心搏過速」
    ，並未註記「陣發性上心室心跳過速」。又「體位等級區分
    標準表」第59項「心臟病變」規定：「主動脈瓣、肺動脈瓣
    、二尖瓣或（與）三尖瓣脫垂，閉鎖不全未達免役體位標準
    者。」為「常備役乙等體位」，「主動脈瓣、肺動脈瓣、二
    尖瓣或（與）三尖瓣輕度以上狹窄或中度以上閉鎖不全者」
    為「免役體位」；另第148 項「視力」規定：「一、兩眼矯
    正視力達十分之六（0.6 ）者。二、兩眼或一眼散瞳後，驗
    光度數各為超過二屈光度，在十屈光度以下者。」為「常備
    役乙等體位」，桃園縣所屬徵兵檢查委員會依據體檢醫院桃
    園榮民醫院體格檢查結果，判定原告為常備役乙等體位，原
    處分並無違誤，原告之訴為無理由，求為判決駁回原告之訴
    等語，資為抗辯。
四、按兵役法第3 條第1 項、第33條第1 、2 、3 項規定「男子
    年滿18歲之翌年1 月1 日起役，至屆滿40歲之年12月31日除
    役，稱為役齡男子。…。」「經徵兵檢查之男子，應區分為
    常備役、替代役、免役體位。依下列規定服役：一、常備役
    體位：為適於服現役者，應徵服常備兵現役；其超額者，得
    申請服替代役。二、替代役體位：服替代役。三、免役體位
    ：為不合格者，免役。前項經檢查難以判定體位者，應補行
    體格檢查一次，判定其體位。第1 項體位得區分等級，其體
    位區分標準，由國防部會同內政部定之。」另體位區分標準
    第2 條第1 項第1 款規定：「役齡男子經檢查後，其體位等
    級區分如下：一、常備役體位：區分甲、乙等。」又依體位
    等級區分標準表第148 項「視力」規定：「一、兩眼裸視均
    在10分之6 （0.6 ）以上。二、兩眼矯正視力達10分之6（
    0.6 ）驗光度數為二屈光度以下者。應列常備役乙等體位。
    」、第58項「心律不整」規定：「一、頻發性心房早期收縮
    。二、單純性心室早期收縮。三、第一度房室傳導阻滯。四
    、右束傳導不完全阻滯。應列常備役乙等體位。…一、陣發
    性上心室心跳過速或經不整脈燒灼術治癒者。二、心房顫動
    或撲動。三、第二度房室傳導阻滯莫比氏第一型且病灶在希
    氏束以下者。四、沃夫巴金森懷特症候群。五、左束或右束
    傳導完全阻滯。六、第二度房室傳導阻滯莫比氏第二型。七
    、第三度房室傳導阻滯。八、心室性心律不整合併有心臟功
    能障礙者。九、心室跳動過速或心室顫動經證實者。十、複
    雜性或多發性心室早期收縮（為多形性二連脈或couplets以
    上）。十一、病竇症狀群經診斷確定者。十二、永久性心律
    調節器置放者。十三、血管迷走神經性昏厥十四、心電圖校
    正後，QT間期超過480 毫秒且有QT間期過長之昏厥家族史。
    應列為免役體位。」、第59項「心臟病變」規定：「一、主
    動脈瓣、肺動脈瓣、二尖瓣或（與）三尖瓣脫垂，閉鎖不全
    未達免役體位標準者。二、開通性卵圓孔，無心臟功能障礙
    者。應列為常備役乙等體位。…一、心臟有實質病變，心臟
    功能為NYHA第II級以上者。二、主動脈瓣、肺動脈瓣、二尖
    瓣或（與）三尖瓣輕度以上狹窄或中度以上閉鎖不全者。三
    、先天性心臟病（不含本項常備役體位之疾病），未經外科
    手術矯治者。應列為免役體位。」又徵兵規則第13條、第14
    條第1 、2 項規定：「役男經體格檢查後，由徵兵檢查委員
    會判定體位。役男須施以精密專門檢查時，由徵兵檢查委員
    會送指定醫院檢查後，依檢查結果判定體位，並通知役男。
    …」「役男經徵兵檢查後，對判定之體位認為有疑義者，應
    依下列方式之一，申請改判體位：一、填具申請書，並檢具
    醫療機構診斷證明書，報請戶籍地鄉（鎮、市、區）公所轉
    報直轄市、縣（市）政府審核，准予複檢者，即送複檢醫院
    複檢，並由徵兵檢查委員會依複檢結果判定體位。二、填具
    申請書，並檢具複檢醫院兵役用診斷證明書，由戶籍地鄉（
    鎮、市、區）公所報請直轄市、縣（市）政府轉送徵兵檢查
    委員會判定體位。前項申請改判體位案件，徵兵檢查委員會
    於判定體位前，應送役男體位審查委員會審議。」
五、首開事實欄所述之事實，有兵籍表、役男體格檢查表、役男
    徵兵檢查體位判定結果通知書、體位區分標準等件影本，在
    卷可稽，堪以憑認。本件爭執之重點在於: 原告是否具陣發
    性上心室心跳過速Paroxysmal　supraventricular tachyc
    ardia ? 原處分判定原告體位為: 「常備役乙等」是否適法
    ? 經查，原告於95年2 月7 日體檢當日之心電圖及96年6 月
    16日實施之24小時心電圖，報告結果顯示竇性心搏過速，並
    無心室上心搏過速之狀況，有桃園榮民醫院96年6 月26日桃
    醫醫字第0960003614號函乙件，在卷可按（見本院卷第87頁
    ），可知，原告並無心室上心搏過速之狀況。又體位等級區
    分標準表第58項「心律不整」各項病名並未包括「竇性心搏
    過速」，且與「陣發性上心室心跳過速」係屬不同病名。是
    桃園縣所屬徵兵檢查委員會依據體檢醫院桃園榮民醫院體格
    檢查結果及「體位等級區分標準表」第59項「心臟病變」規
    定及第148 項「視力」規定，判定原告為常備役乙等體位，
    自屬正確。
六、至原告主張依美國心臟協會等學會及相關醫療文獻皆充分說
    明竇性心搏過速Sinus tachycardia 屬陣發性上心室心跳過
    速Paroxysmal supraventricular tachycardia 之其中一型
    ，絕非字面上之不同而草率判斷為不同病名云云。惟按「役
    男經體格檢查後，由徵兵檢查委員會判定體位。役男須施以
    精密專門檢查時，由徵兵檢查委員會送指定醫院檢查後，依
    檢查結果判定體位，並通知役男。徵兵檢查委員會應依體檢
    結果及體檢狀況，分別製成役男身高、體重、疾病及徵兵檢
    查人數統計表，送直轄市、縣（市）政府彙報內政部、國防
    部」「役男經徵兵檢查後，對判定之體位認為有疑義者，得
    檢具醫療機構診斷證明書，申請公（自）費複檢改判體位」
    徵兵規則第13條及第14條分別定有明文。查原告經桃園榮民
    醫院檢查後，由徵兵檢查委員會判定體位，被告據以判定原
    告體位，於法並無不合，尚無從逕依上開文獻資料自行判定
    原告體位。又原告對判定之體位若仍有疑義，亦可依前揭規
    定，申請公（自）費複檢改判體位。是原告此部分之主張，
    尚非可採。
七、綜上，原告所訴各節，均非可採。原處分核無違誤，訴願決
    定予以維持，亦無不合。原告徒執前詞，訴請撤銷原處分及
    訴願決定，為無理由，應予駁回。
據上論結，本件原告之訴為無理由，爰依行政訴訟法第98條第3
項前段、第218 條，民事訴訟法第385 條第1 項前段，判決如主
文。
中　　華　　民　　國　　96　　年    7 　月　   26     日
                        第一庭審判長 法  官  王立杰
                                     法  官  劉錫賢
                                     法  官　林惠瑜
上為正本係照原本作成。
如不服本判決，應於送達後20日內，向本院提出上訴狀並表明上
訴理由，如於本判決宣示後送達前提起上訴者，應於判決送達後
20日內補提上訴理由書（須按他造人數附繕本）。
中　　華　　民　　國　　96　　年　　7 　 月　  26     日
                                     書記官  劉道文
